【裁判字號】    95,簡上,932
【裁判日期】    951026
【裁判案由】    詐欺
【裁判全文】
臺灣高雄地方法院刑事判決             95年度簡上字第932號
上  訴  人  臺灣高雄地方法院檢察署檢察官
被      告  甲○○
上列上訴人因被告詐欺案件，不服本院95年度簡字第3989號簡易
判決（聲請簡易判決處刑案號：95年度偵字第8975號），提起上
訴暨移送併辦（95年度偵字第14703 、16009 、18751 號），本
院管轄之第二審合議庭判決如下：
    主  文
原判決撤銷。
甲○○連續犯幫助詐欺取財罪，處有期徒刑伍月，如易科罰金，
以銀元佰元（即新台幣玖佰元）折算壹日。
    事  實
一、甲○○可預見提供金融帳戶存摺、金融卡、密碼予陌生人士
    使用，有可能遭非法利用，以遂欺騙不知情之社會大眾交付
    財物之目的，竟仍貪圖利益，基於縱若有人持其帳戶犯詐欺
    取財罪行，亦不違反其本意之概括幫助犯意，先後於於民國
    94年6 月前之不詳時間，將自己申辦如附表一所示之遠東國
    際商業銀行中正分行、臺灣中小企業銀行北鳳山分行等2家
    金融機構之存摺、提款卡、密碼等物，於不詳地點，分別以
    每本新台幣（下同）2000元之代價，出售予譚鑫光、張淵鈞
    、劉進忠（業經臺灣新竹地方法院檢察署偵查起訴）所屬詐
    欺集團（下稱A 集團）成員及另名姓名年籍均不詳之成年人
    （所屬詐欺集團，下稱B 集團），幫助該2 詐欺集團成員從
    事詐欺取財之犯行。A 集團取得甲○○交付之附表一編號1
    帳戶存摺等物後即基於詐欺取財之概括犯意，於94年6 月間
    某日，由譚鑫光、張淵鈞、劉進忠多次在報紙分類廣告欄刊
    登「賺錢快訊，目前唯一合法賺錢最快方法！只要100 元本
    錢！保證短期致富」、「賺錢不求人，我是臺大數學系教授
    、研究一套賺錢祕笈，保證一夜致富」等廣告，誘騙具好奇
    心理之人士撥打報載電話詢問。譚鑫光、張淵鈞、劉進忠分
    別接獲附表二編號1 至9 所示之羅世厚等人來電後，乃分別
    自稱「李主任」、「劉經理」、「林教授」向來電者訛稱有
    特殊管道取得或準確預測每星期二、五香港六合彩開獎號碼
    ，須先繳納3000元取得會員資格，羅世厚等人信以為真，乃
    陷於錯誤分別匯款3,000 元至附表一編號1 之帳戶內，譚鑫
    光等人隨即寄發「港台彩卷金控集團金卡」等物予羅世厚等
    人，資以取信，並要求須再匯款，始可正式提供六合彩開獎
    號碼，羅世厚、壬○○、戊○○乃又分別於附表二所示之時
    間匯款至附表一編號1 之帳戶內，A 集團所屬成員於羅世厚
    等人匯款後即將帳戶內之現金提領一空，致羅世厚等人總計
    分別受有如附表二編號1 至9 所示之損害。B 集團取得附表
    一編號2 之帳戶存摺等物後，即推由集團內成年之成員，於
    94年12月下旬某日，撥打電話向林拓宏佯稱中獎港幣5 百萬
    元，需先交付稅金與手續費始得領獎，林拓宏信以為真而陷
    於錯誤於95年1 月13日某時，依指示匯款4 萬3000元至上開
    甲○○所有之臺灣中小企業銀行北鳳山分行帳戶內，B 集團
    所屬成年成員隨即將上開匯款提領一空，致林拓宏受有如附
    表二編號10所示之損害。
二、案經新竹市政府警察局報告臺灣新竹地方法院檢察署呈請臺
    灣高等法院檢察署移轉臺灣高雄地方法院檢察署檢察官偵查
    起訴及移送併辦。
    理  由
一、本件被告甲○○所犯為死刑、無期徒刑、最輕本刑為3 年以
    上有期徒刑以外之罪，其於準備程序進行中，就被訴事實為
    有罪之陳述，經受命法官告知簡式審判程序之旨，並聽取當
    事人之意見後，本院合議庭裁定進行簡式審判程序，合先敘
    明。
二、上揭事實，業據被告甲○○坦承不諱，核與證人即被害人羅
    世厚、壬○○、乙○○、己○○、辛○○、戊○○、丙○○
    、癸○○、丁○○、林拓宏等證述遭詐騙情節及證人譚鑫光
    、張淵鈞、劉進忠於警詢陳述施用詐術取得財物情節相符，
    此外，另有附表三所示證據可資佐證。足認被告任意性自白
    與事實相符，事證明確，其前揭犯行洵堪認定，應依法論科
    。
三、新舊法比較：
１、連續犯部分：被告行為後，刑法第56條連續犯之規定，業於
    94年1 月7 日修正公布刪除，並於95年7 月1 日施行，則被
    告之犯行，因行為後新法業已刪除連續犯之規定，此刪除雖
    非犯罪構成要件之變更，但顯已影響行為人刑罰之法律效果
    ，自屬法律有變更，依新法第2 條第1 項規定，比較新、舊
    法結果，仍應適用較有利於被告之行為時法律即舊法論以連
    續犯（最高法院95年第8 次刑事庭會議決議參照）。
２、法定罰金刑部分：被告行為後，刑法第33條第5 款業於95年
    7 月1 日公布施行規定：「罰金：新臺幣1 千元以上，以百
    元計算之。」，與修正前刑法同條款規定「罰金：1 元以上
    。」不同。比較新舊法結果，以舊法較有利於行為人，揆諸
    上開準據法，本案關於刑法第339 條第1 項之法定刑罰金部
    分，自應適用行為時之法律即修正前刑法第33條第5 款規定
    決定其罰金部分之法定刑。
３、易科罰金部分：行為人於犯罪時即修正前刑法第41條第1項
    前段規定：「犯最重本刑為5 年以下有期徒刑以下之刑之罪
    ，而受6 個月以下有期徒刑或拘役之宣告，因身體、教育、
    職業、家庭之關係或其他正當事由，執行顯有困難者，得以
    1 元以上3 元以下折算1 日，易科罰金。」，又其行為時之
    易科罰金折算標準，廢止前罰金罰鍰提高標準條例第2 條前
    段規定，就其原定數額提高為100 倍折算1 日，則本件受刑
    人行為時之易科罰金折算標準，應以銀元300 元折算1 日，
    經折算為新臺幣後，應以新臺幣900 元折算為1 日。惟95
    年7 月1 日修正公布施行之刑法第41條第1 項前段則規定：
    「犯最重本刑為5 年以下有期徒刑以下之刑之罪，而受6 個
    月以下有期徒刑或拘役之宣告者，得以新臺幣1 千元、2 千
    元或3 千元折算1 日，易科罰金。」比較修正前後之易科罰
    金折算標準，以95年7 月1 日修正公布施行前之規定，較有
    利於行為人，則應依刑法第2 條第1 項前段，適用修正前刑
    法第41條第1 項前段規定，定其折算標準。
４、法定貨幣單位部分：被告行為後，刑法施行法增訂第1 條之
    1 ，並規定：「中華民國94年1 月7 日刑法修正施行後，刑
    法分則編所定罰金之貨幣單位為新臺幣。94年1 月7 日刑法
    修正時，刑法分則編未修正之條文定有罰金者，自94年1 月
    7 日刑法修正施行後，就其所定數額提高為30倍。但72年6
    月26日至94年1 月7 日新增或修正之條文，就其所定數額提
    高為3 倍。」，是就現行刑法中，有關於罰金刑處罰之規定
    已有修正，惟經比較增訂之刑法施行法第1 條之1 與被告行
    為時之罰金罰鍰提高標準條例第1 條前段、現行法規所定貨
    幣單位折算新台幣條例第2 條結果，二者規定適用之結果並
    無不同，則本件即依被告行為時之舊法即依罰金罰鍰提高標
    準條例第1 條前段為法條適用之依據，附此敘明。
四、
１、按刑法上之幫助犯，係對於犯罪與正犯有共同之認識，而以
    幫助之意思，對於正犯資以助力，而未參與實施犯罪之行為
    者而言，循此而論，如未參與實施犯罪構成要件之行為，且
    係出於幫助之意思提供助力，即屬幫助犯。次按連續幫助與
    幫助連續為不同之犯罪態樣，如基於概括犯意，多次幫助他
    人犯罪，為連續幫助，該幫助者有多次犯罪行為；如以一幫
    助行為，幫助他人連續犯罪，則為幫助連續，就幫助犯而言
    ，僅有一次犯罪行為（最高法院87年度臺上字第3865號判決
    意旨參照）。被告將附表一所示之2 家金融機構帳戶之存摺
    、提款卡及密碼提供予譚鑫光所屬之A 集團及另名成年人所
    屬之B 集團使用，雖然使得A 、B 集團得基於詐欺取財之犯
    意，向被害人羅世厚等人施以詐術，而分別詐得如附表所示
    之財物，並以被告提供之帳戶供作被害人匯款之用，以規避
    檢警機關之追緝，而遂行詐欺取財之犯行，然被告單純提供
    帳戶供人使用之行為，並不等同於向被害人施以欺罔之詐術
    行為，且亦無證據證明被告有參與詐欺取財犯行之構成要件
    行為，參照前述說明，自應論以幫助犯，是核被告所為，係
    犯刑法第30條第1 項、第339 條第1 項之幫助詐欺取財罪，
    並酌依刑法第30條第2 項之規定，按正犯之刑減輕之。又被
    告先後提供如附表一所示之金融機構帳戶等物予之A 、B 集
    團使用，時間緊接、手法相同，觸犯同一犯罪構成要件，顯
    係基於概括之犯意反覆為之，為連續犯，應依廢止前刑法第
    56條之規定論以一幫助行為，並加重其刑。被告同時有加重
    及減輕之事由，應依法先加後減之。臺灣高雄地方法院檢察
    署檢察官95年度偵字第14703 、16009 、17727 號移送併辦
    部分，分別與本案為實質上一罪及連續犯之裁判上一罪關係
    ，檢察官就犯罪事實一部起訴，依刑事訴訟法第267 條規定
    ，其效力及於全部，法院自有權一併審理，附此敘明。
二、原審予以論罪科刑，固非無見，惟原審不及就如被告提供附
    表一編號2 帳戶存摺等物之幫助詐欺犯行一併審酌，自有未
    合。檢察官上訴意旨，指摘原判決不當，為有理由，應由本
    院將原判決撤銷改判。爰審酌被告貪圖小利，竟將金融帳戶
    提供他人供犯罪使用，紊亂社會正常交易秩序，並使不法之
    徒藉此輕易於詐騙後取得財物，致檢警難以追緝，助長詐騙
    犯罪風氣，造成被害人羅世厚等10人匯款受有損失，所為危
    害非輕，惟念其因利令智昏思慮不周而犯本案，且犯後坦承
    犯行，態度尚可等一切情狀，分別量處如主文所示之刑，並
    依修正前刑法第41條第1 項前段之規定諭知易科罰金之折算
    標準。另A 集團成員譚鑫光、劉進忠、張淵均為警查獲時雖
    扣得被告出售之附表一編號1 帳戶提款卡，該物固為被告為
    幫助詐欺罪所用，然因被告已出售予A 、B 集團，即非被告
    所有，爰不為沒收之諭知，附此敘明。
三、依以往實務見解，認原判決未及比較適用新舊法時，上訴後
    ，雖比較結果以舊法有利於行為人，而原判決別無其他撤銷
    事由，仍應由本院以此為由撤銷改判。惟修正後之規定係以
    適用行為時法為原則，因此原判決雖未及比較適用，然上訴
    本院後，經比較新舊法，行為後之法律並非較有利於行為人
    ，仍應適用行為時法，則原判決適用行為時法即無不當，自
    不構成撤銷之事由，附此敘明。
據上論斷，應依刑事訴訟法第455 條之1 第1 項、第3 項、第36
9 條第1 項前段、第364 條、第273 條之1 第1 項、第299 條第
1 項前段，刑法第2 條第1 項前段，廢止前刑法第56條、第30條
、第339 條第1 項、第41條第1 項前段，罰金罰鍰提高標準條例
第1 條前段、廢止前罰金罰鍰提高標準條例第2 條，現行法規所
定貨幣單位折算新台幣條例第2 條，判決如主文。
本案經檢察官庚○○到庭執行職務。
中    華    民    國    95    年    10    月    26    日
                  刑事第一庭    審判長法  官  陳明富
                                      法  官  方百正
                                      法  官  陳宛榆
以上正本證明與原本無異。
本判決不得上訴。
中    華    民    國    95    年    10    月    27    日
                                      書記官  劉企萍
附錄本判決論罪之法條
中華民國刑法第339條
意圖為自己或第三人不法之所有，以詐術使人將本人或第三人之
物交付者，處5 年以下有期徒刑、拘役或科或併科1 千元以下罰
金。
以前項方法得財產上不法之利益或使第三人得之者，亦同。
前二項之未遂犯罰之。
中華民國刑法第30條
幫助他人實行犯罪行為者，為幫助犯。雖他人不知幫助之情者，
亦同。
幫助犯之處罰，得按正犯之刑減輕之。
附表一：甲○○提供之帳戶
┌──┬─────────┬───┬───────────┐
│編號│金融機構          │戶名  │帳號                  │
├──┼─────────┼───┼───────────┤
│1   │遠東國際商業銀行  │甲○○│00000000000000        │
│    │中正分行          │      │                      │
├──┼─────────┼───┼───────────┤
│2   │台灣中小企業銀行北│同上  │00000000000           │
│    │鳳山分行          │      │                      │
└──┴─────────┴───┴───────────┘
附表二：
┌──┬───┬───────────────┬────────┐
│編號│被害人│匯款時間，金額（新台幣）      │匯款帳戶        │
├──┼───┼───────────────┼────────┤
│ 1  │羅世厚│94年12月17日，3,000元。     │遠東國際商業銀行│
│    │      │94年12月22日，16,000元。    │中正分行        │
│    │      │共計匯款19,000元。            │00000000000000  │
├──┼───┼───────────────┼────────┤
│ 2  │戊○○│94年12月7日，3,000元。      │同上            │
│    │      │94年12月8日，12,000元。     │                │
│    │      │94年12月13日，15,000元。    │                │
│    │      │94年12月16日，68,000元。    │                │
│    │      │94年12月27日，100,000 元    │                │
│    │      │95年1 月5 日，110,000 元。  │                │
│    │      │共計匯款308,000元。           │                │
├──┼───┼───────────────┼────────┤
│ 3  │乙○○│94年12月21日，3,000元。     │同上            │
├──┼───┼───────────────┼────────┤
│ 4  │壬○○│94年12月29日，3,000元。     │同上            │
│    │      │94年12月30日，12,000元。    │                │
│    │      │95年1月2日，36,000元。      │                │
│    │      │共計匯款51,000元。            │                │
├──┼───┼───────────────┼────────┤
│ 5  │己○○│95年1月2日，3,000元。       │同上            │
├──┼───┼───────────────┼────────┤
│ 6  │辛○○│94年7月5日，3,000元。       │同上            │
├──┼───┼───────────────┼────────┤
│ 7  │丙○○│94年12月12日，3,000元。     │同上            │
├──┼───┼───────────────┼────────┤
│ 8  │癸○○│94年12月9日，3,000元。      │同上            │
├──┼───┼───────────────┼────────┤
│ 9  │丁○○│94年12月16日，3,000元。     │同上            │
├──┼───┼───────────────┼────────┤
│ 10 │林拓宏│95年1月13日，4,3000元       │台灣中小企業銀行│
│    │      │                              │北鳳山分行      │
│    │      │                              │00000000000     │
└──┴───┴───────────────┴────────┘
附表三：
┌──┬──────────────────────────────┐
│編號│證據名稱                                                    │
├──┼──────────────────────────────┤
│ 1  │郵政跨行匯款申請書4紙（羅世厚匯款）。                       │
├──┼──────────────────────────────┤
│ 2  │「香港英之寶國際金控集團發牌部」會員通知（台灣新竹地方法院檢│
│    │察署95年度偵字第548號卷第149至151頁）。                     │
├──┼──────────────────────────────┤
│ 3  │華南商業銀行匯款回條聯6紙（戊○○匯款）。                   │
├──┼──────────────────────────────┤
│ 4  │遠東國際商業銀行存入憑條1紙。                               │
├──┼──────────────────────────────┤
│ 5  │台灣中小企業銀行跨行匯款申請書1紙。                         │
├──┼──────────────────────────────┤
│ 6  │郵政跨行匯款申請書1紙。（壬○○匯款）                       │
├──┼──────────────────────────────┤
│ 7  │中華郵政公司自動櫃員機交易明細表1紙。（己○○匯款）         │
├──┼──────────────────────────────┤
│ 8  │遠東國際商業銀行中正分行95年1 月19日函附帳號00000000000000號│
│    │開戶總約定書、身分證影本、汽車駕駛執照及帳戶往來明細表。    │
├──┼──────────────────────────────┤
│ 9  │郵政跨行匯款申請書1 紙。（癸○○匯款）。                    │
├──┼──────────────────────────────┤
│ 10 │合作金庫銀行匯款回條聯(二)1紙。                               │
├──┼──────────────────────────────┤
│ 11 │台灣中小企業銀行北鳳山分行95年2 月14日95北鳳山字第A063號函附│
│    │之帳號00000000000號開戶基本資料及往來明細。                 │
└──┴──────────────────────────────┘


司法院資訊處製作；財團法人民間司法改革基金會備份。
